臺灣高等法院臺中分院民事判決　100年度上易字第266號
上　訴　人　蔡國源
訴訟代理人　黃茂松律師
複代理人　　廖本揚律師
被上訴人　　陳素勤
　　　　　　　　　　　　15號5樓
訴訟代理人　張維真律師
複代理人　　林春榮律師
上列當事人間請求第三人異議之訴事件，上訴人對於民國100年6
月10日臺灣彰化地方法院100年度訴字第294號第一審判決提起上
訴，經本院於100年10月12日言詞辯論終結，判決如下：
    主  文
上訴駁回。
第二審訴訟費用由上訴人負擔。
    事實及理由
一、本件上訴人起訴主張：台灣彰化地方法院99年度司執字第86
    21號清償債務強制執行事件，債權人元大國際資產管理股份
    有限公司對訴外人即債務人白文振就其所有坐落彰化縣花壇
    鄉○○段78地號、地目田、面積314.26平方公尺土地（以下
    簡稱系爭土地）執行拍賣，經被上訴人得標買受，惟訴外人
    白文振於民國（下同）92年10月25日即將系爭土地出租予上
    訴人，上訴人依約於93年1月間在系爭土地上搭建未保存登
    記建物即門牌彰化縣花壇鄉○○村○○街410巷1號鐵皮屋壹
    棟（以下簡稱系爭鐵皮屋），該鐵皮屋之所有權自屬上訴人
    所有，然被上訴人竟對上訴人所有系爭鐵皮屋併聲請執行法
    院強制點交，爰依強制執行法第15條規定，提起本件第三人
    異議之訴，聲明求為判決：台灣彰化地方法院99年度司執字
    第8621號清償債務強制執行事件，對上訴人所有坐落門牌彰
    化縣花壇鄉○○村○○街410巷1號未保存登記建物鐵皮屋所
    為之強制執行點交程序，應予撤銷。
二、經原審為被上訴人勝訴之判決，上訴人不服，提起本件上訴
    ，聲明：（一）原判決廢棄。（一）台灣彰化地方法院99年
    度司執字第8621號清償債務強制執行事件，對上訴人所有坐
    落門牌彰化縣花壇鄉○○村○○街410巷1號未保存登記建物
    （鐵皮屋）所為之強制執行點交程序，應予撤銷。（三）第
    一、二審訴訟費用由被上訴人負擔。其餘陳述除引用原審判
    決記載外，略以：
（一）按實施查封後，債務人就查封物所為移轉、設定、負擔或
      其他有礙執行效果之行為，對債權人不生效力，固為強制
      執行法第51條第2項所明定，並為不動產之強制執行所準
      用。但此項對債權人不生效力之規定，係相對無效，而非
      絕對無效。即僅債權人得主張對其不生效力，以排除該處
      分行為之效力，如債權人未主張該處分行為對其不生效力
      ，其行為仍屬有效。而本件強制執行債務人白文振出租予
      上訴人之系爭土地，固於92年4月2日即由執行法院以91年
      度執全字第1004號假扣押強制執行事件實施查封在案。嗣
      債務人白文振於系爭土地遭查封後，復於92年10月25日將
      系爭土地出租於上訴人，依前揭說明，債務人白文振之出
      租行為，僅執行債權人彰化商業銀行彰化分行得主張對其
      不生效力，而執行債權人迄今仍未依上開規定主張，且執
      行債務人白文振出租系爭土地之行為，仍可取得租金收益
      ，且無礙執行之效果。
（二）執行法院99年度司執字第8621號清償債務強制執行事件拍
      賣公告使用情形欄雖載明：「假扣押查封時債務人不在場
      ，據債權人代理人稱該土地為空地，債務人嗣後於民國93
      年1月1日將土地出租予第三人蔡國源，並由其於土地上建
      造平房，上開出租及建造行為均違反查封效力，第三人蔡
      國源應自行將平房拆除，拍定後點交；但如有其他依法不
      能點交之情事，本院得不點交」等語。然上訴人就執行標
      的物之鐵皮屋既有所有權，自得依強制執行法第15條規定
      排除執行。
三、被上訴人則聲明：駁回上訴。其陳述除引用原審判決之記載
    ，另略以：
（一）強制執行法第51條第2項、第98條第1項所謂之債權人，解
      釋上應兼指聲請強制執行之債權人及拍定人而言」（最高
      法院85年度台抗字第534號裁定、94年度台上字第1924號
      判決意旨參照）。另按債務人應交出之不動產，現為債務
      人占有或於查封後為第三人占有者，執行法院應解除其占
      有，點交於買受人，同法第99條第1項前段亦有明定。本
      件系爭土地原為訴外人白文振所有，前經彰化商業銀行股
      份有限公司彰化分行依台灣彰化地方法院91年度裁全字第
      2446號假扣押裁定聲請執行，並於92年4月2日上午9時35
      分依91年度執全字第1004號案完成假扣押之執行，而上訴
      人係於92年10月25日始與白文振訂立土地租賃契約而在系
      爭土地上興建系爭鐵皮屋，此亦為上訴人所是認，故本件
      上訴人確係在查封後始占有系爭土地，白文振在系爭土地
      上所為有礙執行效果之行為，對債權人自不生效力。
（二）又本件係執行債權人元大國際資產管理股份有限公司以對
      白文振之執行名義，聲請以99年度司執字第8621號強制執
      行而調取前揭假扣案執行，在甫執行時，拍賣公告均載明
      拍定後不點交，故於99年6月8日及同月29日之拍賣均無人
      應買而流標，執行法院始改變拍賣公告之內容，而載明「
      ……債務人嗣於民國93年1月1日將土地出租予第三人蔡國
      源，並由其於土地上建造平房，上開出租及建造行為均違
      反查封效力，第三人蔡國源應自行將平房拆除，拍定後點
      交」，於同年12月14日下午3時舉行第二次拍賣，被上訴
      人始以新台幣（下同）3,838,899元參與投標並買受，執
      行法院已於99年12月28日核發不動產權利移轉證書與被上
      訴人，故白文振之出租行為，確實影響執行債權人之權利
      ，執行法院依強制執行法第99條第1項以排除上訴人之占
      有，無任何違誤情事。
四、本件上訴人主張：系爭土地前經土地所有權人白文振之債權
    人彰化商業銀行股份有限公司彰化分行聲請假扣押，於92年
    4月2日由原審法院以91年度執全字第1004號假扣押執行事件
    實施查封在案。惟執行債務人白文振於系爭土地遭假扣押後
    ，於92年10月25日將之出租予上訴人，並由上訴人於系爭土
    地上搭建未辦保存登記之系爭鐵皮屋。嗣訴外人元大國際資
    產管理股份有限公司對訴外人白文振所有系爭土地聲請調閱
    前開假扣押執行卷執行，並由台灣彰化地方法院以99年度司
    執字第8621號清償債務強制執行事件執行，經被上訴人拍定
    買受、繳足全部價金取得權利移轉證明書，並聲請強制執行
    點交等情。為被上訴人所自承為真正，復有調閱之台灣彰化
    法院99手度司執字第8621號清償債務強制執行、91年度執全
    字第1004號假扣押執行卷足稽，自堪信上訴人前揭主張屬真
    正。從而，上訴人為系爭鐵皮屋之原始建築人，取得所有權
    一節，自堪認定。惟被上訴人辯稱：執行債務人白文振出租
    予上訴人系爭土地之行為影響執行債權人權利，對債權人及
    拍定人不生效力。上訴人則主張執行債務人白文振之出租行
    為是否有效，需待執行債權人彰化商業銀行股份有限公司彰
    化分行之主張，其既未主張，非當然無效等語。是本件應審
    究者乃：（1）執行債務人白文振於系爭土地遭查封後出租
    予上訴人搭建鐵皮屋行為，對拍定人即被上訢人之效力？（
    2）上訴人既取得系爭房屋所有權，得否享有排除本件強制
    執行點交之權利？
五、本院之判斷：
（一）按實施查封後，債務人就查封物所為移轉、設定、負擔或
      其他有礙執行效果之行為，對債權人不生效力，為強制執
      行法第51條第2項所明定。此項規定，係在限制債務人就
      該查封之財產為處分，以保障執行債權人之查封利益及貫
      徹執行之效力；所謂「其他有礙執行效果之行為」，係指
      處分行為以外，其他足以影響查封效力之行為例如：將查
      封物出租、出借等是。而所謂債權人，應兼指聲請執行之
      債權人及拍定人而言。最高法院著有71年度台上字第3636
      號裁判、94年度台上字第1924號裁判足稽。本件系爭土地
      ，原為執行債務人白文振所有，前經另案假扣押債權人彰
      化商業銀行股份有限公司彰化分行依本院91年度裁全字第
      2446號假扣押裁定聲請執行，並由執行法院以91年度執全
      字第1004號案於92年4月2日上午9時35分完成假扣押查封
      之執行，本件99年度司執字第8621號強制執行事件則係調
      該假扣押執行案查封之財產而執行，而債務人白文振於92
      年10月25日將系爭土地出租予上訴人，及上訴人於93年1
      月間在該土地上興建系爭房屋，均已在系爭土地遭假扣押
      查封之後，均認定如前揭四所述。則債務人白文振於系爭
      土地假扣押查封後將該土地出租予上訴人，由其興建系爭
      房屋，此項出租及建造行為，對該查封土地日後執行拍賣
      、價格、點交、應買人意願等均有重大影響，自屬有礙執
      行效果之行為。稽諸前開說明，債務人白文振於執行標的
      物經查封後之出租予上訴人搭建房屋行為，對拍定人即被
      上訴人自不生效力。
（二）再參以原審法院99年度司執字第8621號強制執行事件強制
      執行時，其拍賣公告土地使用情形欄內亦記載「假扣押查
      封時債務人不在場，據債權人代理人稱該土地為空地，債
      務人嗣後於民國93年1月1日將土地出租予第三人蔡國源，
      並由其於土地上建造平房，上開出租及建造行為均違反查
      封效力，第三人蔡國源應自行將平房拆除，拍定後點交；
      但如有其他依法不能點交之情事，本院得不點交」等語。
      益證，債務人白文振之出租行為對債權人不生效力，並無
      待於債權人另行主張，始不生效力；且強制執行法第99條
      第1項亦明定：債務人應交出之不動產，現為債務人占有
      或於查封後為第三人占有者，執行法院應解除其占有，點
      交於買受人或承受人。系爭鐵皮屋之所有權雖為上訢人所
      有，但上訴人係於上開土地於92年4月2日查封後，始與債
      務人白文振訂立土地租賃契約而在上開土地上興建，均已
      如前述，依上開說明，上訴人之所有權自無排除本件強制
      執行點交程序之權利。從而，上訴人訴請撤銷該點交執行
      程序，洵非正當，應予駁回。
六、綜上所述，本件上訴人依強制執行法第15條提起第三人異議
    之訴，被上訴人前揭辯稱執行債務人白文振於執行標的物查
    封後出租予上訴人建屋之行為對伊不生效力等語，自屬可採
    ，上訴人請求撤銷本件執行程序之點交，為無理由，不應准
    許。原審為上訴人敗訴之判決，並無不合。上訴意旨指摘原
    判決不當，求予廢棄改判，為無理由，應予駁回。又本件事
    證已明，兩造其餘主張及攻、防方法，經核與判決基礎之認
    定及結果，均不生影響，不另一一論列，併予說明。
七、據上論結，本件上訴為無理由，依民事訴訟法第449條第1項
    、第78條，判決如主文。
中    華    民    國   100    年    10    月    26    日
                民事第六庭    審判長法  官  袁再興
                                    法  官  陳賢慧
                                    法  官  吳惠郁
以上正本係照原本作成。
不得上訴。
                                    書記官  周巧屏
中    華    民    國   100    年    10    月    27    日
                                                      Ａ